【裁判字號】    89,訴,1306
【裁判日期】    890707
【裁判案由】    毒品危害防制條例
【裁判全文】
臺灣高雄地方法院刑事判決                        八十九年度訴字第一三六號
    公  訴  人  臺灣高雄地方法院檢察署檢察官
    被      告  甲○○
右列被告因違反毒品危害防制條例案件，茲經檢察官提起公訴（八十九年度毒偵字第
五四一號），本院判決如左：
    主  文
甲○○連續施用第一級毒品，處有期徒刑捌月。
扣案之第一級毒品海洛因（驗後淨重零點零肆公克）沒收銷燬之。
    事  實
一、甲○○前於民國八十七年一月四日，因非法施用第一、二毒品，經本院適用新法
    毒品危害防制條例之規定，將其裁定送觀察、勒戒後，認無繼續施用毒品之傾向
    ，而於八十八年二月二十六日以八十八年度訴緝字第一九號判決免刑確定（於八
    十八年五月二十九日確定）。詎其明知海洛因業經公告列為毒品防害防制條例第
    二條第二項之第一級毒品，不得非法持有、施用，竟猶不知悔改，仍基於施用第
    一級毒品海洛因之概括犯意，約自八十八年十二月中旬起至八十九一月十日止，
    連續在高雄縣大寮鄉朋友住處，將第一級毒品海洛因粉末攙入針筒內與水混合後
    注射身體之方式，非法施用第一級毒品海洛因多次。嗣於八十九年一月十一日十
    四時三十分許，在高雄市○○區○○路為警查獲，並自其身上扣得第一級毒品海
    洛因（驗後淨重０‧０四公克），經臺灣高雄地方法院檢察署檢察官聲請本院以
    八十九年度毒聲字第二九三號裁定送觀察、勒戒後，認有繼續施用毒品傾向。
二、案經高雄市政府警察局小港分局移送臺灣高雄地方法院檢察署檢察官偵查起訴。
    理  由
一、右揭事實，迭據被告甲○○於警、偵訊及本院審理中坦承不諱，並有扣案之第一
    級毒品海洛因可稽，而被告為警查獲時所採取之尿液，經送請高雄市立凱旋醫院
    檢驗結果，亦檢出嗎啡呈陽性反應，復該院八十九年二月二日檢驗號碼高市凱醫
    檢字第００四六五號煙毒尿液檢驗成績書影本一紙附卷可稽，而海洛因施用入人
    體後水解還原成嗎啡，再循嗎啡之代謝方式排出體外，已據行政院衛生署藥物食
    品檢驗局（73）藥檢壹字第０三０二二一號函敘明綦詳可查，是被告前開自白核
    與事實相符，足堪採信。又被告前於八十七年間，因非法施用毒品案件，經本院
    適用新法毒品危害防制條例之規定，將其裁定送觀察、勒戒後，認無繼續施用毒
    品之傾向，而於八十八年二月二十六日以八十八年度訴緝字第一九號判決免刑確
    定（於八十八年五月二十九日確定）等事實，有該判決書正本一件附卷可查，其
    於五年內再犯毒品危害防制條例第十條之罪，經臺灣高雄地方法院檢察署檢察官
    聲請本院以八十九年度毒聲字第二九三號裁定送觀察、勒戒後，認有繼續施用毒
    品傾向，亦有本院八十九年度毒聲字第二九二號觀察、勒戒裁定書及臺灣高雄看
    守所附設勒戒處所八十九年三月十六日高所坤戒勒字第一０八三號函所附有無繼
    續施用毒品傾向證明書影本各一件在卷可稽，本件事證明確，被告上開犯行洵堪
    認定。
二、查海洛因係毒品危害防制條例第二條第二項所稱之第一級毒品，不得持有、施用
    。次按毒品危害防制條例第十條規定，施用第一級、第二級毒品之罪者，檢察官
    應先將被告送勒戒處所觀察、勒戒，經觀察、勒戒後，認無繼續施用毒品傾向者
    ，應由檢察官為不起訴處分之裁定。依此為不起訴處分後，五年內再犯第十條施
    用第一級、第二級毒品之罪，經觀察、勒戒後，認有繼續施用毒品之傾向或三犯
    以上者，則不適用前開不起訴處分規定，而應依一般刑事訴訟程序予以起訴論罪
    科刑。此觀諸毒品危害防制條例第二十條第一項、第二項前段、第三項前段規定
    自明。再按同條例第三十五條規定，於該條例修正施行前繫屬之案件，除有刑法
    第二條第一項但書之情形外，於修正後，由法院依修正後規定處理之，依修正後
    規定應為不起訴處分者，法院應為免刑判決。由上規定可知，於毒品危害防制條
    例修正施行前繫屬之案件，於修正後，由法院依修正後規定將被告送勒戒處所觀
    察、勒戒後，認無繼續施用毒品傾向，而為免刑判決確定後，五年內再犯第十條
    施用第一級、第二級毒品之罪，經觀察、勒戒後，認有繼續施用毒品之傾向或三
    犯以上者，應同有上開毒品危害防制條例第二十條第三項前段規定之適用。本件
    被告前既已因施用毒品案件，經本院送勒戒處所觀察、勒戒後，因認無繼續施用
    毒品傾向，判處免刑確定後，五年內再度施用毒品，再經觀察、勒戒後，仍有繼
    續施用毒品之傾向，核其所為，係犯毒品危害防制條例第十條第一項之施用第一
    級毒品罪。被告先後多次施用第一級毒品海洛因犯行，時間緊接，方法相同且反
    覆為之，所犯又係同一罪名之罪，顯係基於概括犯意為之，為連續犯，應依刑法
    第五十六條規定，以一罪論，並加重其刑。公訴人雖僅就被告於八十九年一月九
    日、十日之犯行予以起訴，惟經本院審理結果，被告既自八十八年十二月中旬起
    即連續多次施用第一級毒品，此部分之犯行雖未經起訴，然既與公訴人起訴之部
    分犯行有連續犯之裁判上一罪關係，基於審判不可分原則，應為起訴效力所及，
    本院自得併予審判，附此敘明。又被告先後非法持有安非他命多次，亦係基於概
    括之犯意，本亦應以連續持有論，惟其持有後，進而施用，其持有之低度行為應
    被施用之高度行為所吸收，不另論其非法持有第二級毒品安非他命罪。爰審酌被
    告於毒品危害防制條例施行前，已有施用毒品之不良素行，經本院適用新法毒品
    危害防制條例之規定，將其裁定送觀察、勒戒後，以無繼續施用毒品之傾向，而
    為免刑判決確定後，仍未戒絕毒品，再犯相同之罪，顯見其無悔改之意，有失政
    府制定毒品危害防制條例之立法美意，本不宜寬貸，惟念其前未曾受刑之宣告，
    有臺灣高雄地方法院檢察署刑案資料查註紀錄表一件可憑，素行尚佳，且施用毒
    品乃自戕一己之身體健康，尚未害及他人，及其犯後已坦承犯行，態度良好等一
    切情狀，量處如主文所示之刑。扣案之海洛英，經送驗結果，確屬毒品危害防制
    條例第二條第二項第一款所稱之第一毒品，此有法務部調查局八十九年二月十五
    日（８９）000000000號鑑定通知書一紙附卷足憑，爰依同條例第十八
    條第一項前段規定，併予宣告沒收銷燬之。
據上論斷，應依刑事訴訟法第二百九十九條第一項前段，毒品危害防制條例第十條第
一項、第二十條第三項，第十八條第一項前段，刑法第十一條、第五十六條，判決如
主文。
中      華      民      國    八十九    年      七      月      七      日
                                  臺灣高雄地方法院刑事庭
                                      法  官  陳淑卿
右正本證明與原本無異。
如不服本判決，應於判決送達後十日內，向本院提出上訴狀。
                                      書記官  陳朝宗
中      華      民      國    八十九    年      七      月      七      日
附錄本案判決論罪科刑法條：
毒品危害防制條例第十條第一項：
施用第一級毒品者，處六月以上五年以下有期徒刑。


司法院資訊處製作；財團法人民間司法改革基金會備份。
